【裁判字號】    88,交易,330
【裁判日期】    890128
【裁判案由】    過失傷害
【裁判全文】
臺灣雲林地方法院刑事判決                        八十八年度交易字第三三號
    公  訴  人  臺灣雲林地方法院檢察署檢察官
    被      告  丁○○
    選任辯護人  盧奇南
右列被告因過失傷害案件，經檢察官提起公訴（八十八年度偵字第五八三七號），本
院判決如左：
    主  文
丁○○因過失傷害人致重傷，處有期徒刑陸月，如易科罰金，以佰元折算壹日。
    事  實
一、丁○○於民國（下同）八十八年八月二日晚間十一時許其駕車前，曾服用有酒類
    成份之全酒麻油雞食品，其明知自己吐氣所含酒精成份已逾每公升零點四一毫克
    以上，依規定已不得駕車，且達不能安全駕駛動力車輛之程度，竟執意駕駛車牌
    號碼ＲＯ─五五四○號自小客車外出（該部分未據起訴），而於同晚十一時五十
    五分許（公訴書誤載為晚間十一時許），沿雲林縣斗六市○○路由斗六市往斗南
    鎮方向行駛，途經雲林縣斗六市○○路三段與大學路交岔路口附近，雲林路三段
    方向安全島末端前，原應注意汽車駕駛人應注意車前狀況，並隨時採取必要之安
    全措施，而依當時雖為夜間，但有照明，該日日間為晴，故路面乾燥，該路段並
    無障礙物或缺陷，視距且良好，又無不能注意之情事，詎其疏未注意，竟追撞在
    其前方外側車道行駛，由丙○○駕駛之車牌號碼ＶＱＴ─七三五號機車，致丙○
    ○人車倒地，滑行約四十二點三公尺，並受有腦挫傷併硬腦膜下血腫、硬腦膜上
    血腫及左側鎖骨骨折等傷害，而陷於無自救力之狀態，其後，並因傷致記憶力喪
    失，人格發生異常，及排便失禁等重傷害，日常生活須經他人監護。丁○○肇事
    後，因一時畏懼，而未停車施以救護，即離去現場遺棄無自救力之丙○○（未據
    起訴），而將車輛開往雲林縣斗六市○○路二段三○二號友人住處停放，嗣因自
    省未當，而通知救護車前去救護，並於該管公務員發現前，主動至雲林縣警察局
    斗六分局斗六派出所向警員自首犯罪。
二、案經雲林縣警察局斗六分局報由臺灣雲林地方法院檢察署檢察官指定丙○○之母
    乙○○代行告訴後偵查起訴。
    理  由
一、訊據被告丁○○坦承於前開時、地飲酒駕車過失肇事，致被害人丙○○受有傷害
    之事實不諱，核與代行告訴人乙○○指述情節大致相符，復有道路交通事故調查
    報告表、被告肇事車輛照片及沙鹿童綜合教學醫院診斷證明書等在卷可佐。按汽
    車駕駛人應注意車前狀況，並隨時採取必要之安全措施；又汽車駕駛人飲酒後其
    吐氣所含酒精成份超過每公升零點二五毫克以上者，不得駕車，道路交通安全規
    則第九十四條第三項及第一百十四條第二款分別定有明文，此為汽車駕駛人應盡
    之最低注意義務，且應為被告所確實遵行。而依當時情形，雖為夜間，然有照明
    ，是日日間為晴，其路面乾燥，該路段且無障礙物或缺陷，視距又良好，有前開
    道路交通事故調查報告表可憑，其無不能注意之情事；又被告於肇事後一小時四
    十一分許，經警為吐氣酒精含量測試為每公升零點四一毫克，亦有存卷之吐氣酒
    精含量測定單可考，以此逆推其駕車當時應更逾上開數值，其違反不得駕車之規
    定無訛，又被害人行進間之機車，目標非小，據前所述，非無從判知，渠在其駕
    駛車道之前方，被告竟於警局中供稱：車禍發生前，並未發現其前方有任何車輛
    ，直至追撞後，始知有其他車輛在車道上等語（參見八十八年八月三日凌晨一時
    五十分警訊筆錄），足徵被告肇事當時已酒醉。茲被告疏於注意右揭規定，而肇
    致本件車禍，其有過失至明。被害人因該車禍事故，致記憶力喪失，已屬重傷害
    無疑，而渠所受傷害係被告之過失行為所生，故二者間顯有相當之因果關係。本
    件事證業臻明確，被告過失犯行堪予認定。
二、核被告所為，係犯刑法第二百八十四條第一項後段之過失致重傷罪。又被告酒醉
    駕車，因而致被害人受傷，且依法應負刑事責任，是應依道路交通管理處罰條例
    第八十六條第一項之規定，加重其刑。另被告於肇事後，在該管公務員未發覺前
    ，即向雲林縣警察局斗六分局斗六派出所警員自首犯罪，有證人甲○○到院結證
    在卷（參見本院八十八年十二月二十一日訊問筆錄），是應依刑法第六十二條前
    段之規定，減輕其刑。被告之刑有前述加重及減輕事由，依法應先加重後減輕之
    。爰審酌被告追撞被害人機車後，被害人機車之擦地痕長達四十二點三公尺，足
    見被告之車速非慢，其過失程度非輕，該車禍造成被害人記憶力喪失，嚴重傷害
    被害人身體，未與被害人家屬達成民事賠償之和解，惟念被告終知自首犯罪，且
    非無和解意思，前亦未曾犯罪，有本院被告全國前案紀錄表可按，素行尚佳等一
    切情狀，爰量處如主文所示之刑，並諭知易科罰金之折算標準。
據上論斷，應依刑事訴訟法第二百九十九條第一項前段，刑法第二百八十四條第一項
後段、第六十二條前段、第四十一條，道路交通管理處罰條例第八十六條第一項，罰
金罰鍰提高標準條例第一條前段、第二條，判決如主文。
本案經檢察官藍獻榮到庭執行職務。
中      華      民      國      八十九      年    一    月    二十八    日
                                        臺灣雲林地方法院刑事第二庭
                                            法  官
如不服本判決，應於判決送達後十日內，向本院提出上訴狀。（須附繕本）
附錄論罪科刑法條：
刑法第二百八十四條
因過失傷害人者，處六月以下有期徒刑、拘役或五百元以下罰金，致重傷者，處一年
以下有期徒刑、拘役或五百元以下罰金。


司法院資訊處製作；財團法人民間司法改革基金會備份。
